臺北高等行政法院裁定
　　　　　　　　　　　　　　　　　　 96年度訴字第00007號
原　　　告　甲○○
被　　　告　中央研究院
代　表　人　乙○○院長）住同.
訴訟代理人　胡志彬律師
上列當事人間因更正錯誤事件，原告不服總統府中華民國95年11
月3日華總訴字第09510063850號訴願決定，提起行政訴訟，本院
裁定如下：
    主　文
原告之訴駁回。
訴訟費用由原告負擔。
    理　由
一、按「原告之訴，有起訴不合程式或不備其他要件者，行政法
    院應以裁定駁回之」，行政訴訟法第107 條第1 項第10款定
    有明文。又「人民因中央或地方機關之違法『行政處分』，
    認為損害其權利或法律上之利益，經依訴願法提起訴願而不
    服其決定者，得向高等行政法院提起撤銷訴訟。」，行政訴
    訟法第4 條第1 項固有明文，然此所謂行政處分，依訴願法
    第3 條第1 項規定，係指中央或地方機關就公法上具體事件
    所為之決定或其他公權力措施而對外直接發生法律效果之單
    方行政行為而言，若係私法上之爭議或非屬人民依法申請之
    案件，自無提起行政訴訟之餘地，如若提起，自應依行政訴
    訟法第107 條第1 項第10款裁定駁回之。
二、本件原告於民國（下同）91年1 月15日針對被告所屬台灣史
    研究所籌備處劉士永所撰「一九三○年代以前日治時期台灣
    醫學的特質」一文（刊載於台灣史研究第4 卷第1 期），提
    出更正要求，台灣史研究編輯委員會於91年3 月第9 卷第1
    期刊出訂正啟事，惟因原告認其內容對事實有所扭曲，故於
    92 年1月15日再度去函要求更正，旋於同年4 月1 日由該籌
    備處劉翠溶主任具函告知編輯委員會之決議；迨至95年，原
    告見劉士永將該文轉載於張天鈞所編「人與醫學」（國立臺
    灣大學出版中心，92年12月初版）一書中，惟認未對原本錯
    誤作出適當更正，並有衍生違反學術倫理之疑慮，原告於95
    年1 月致函李遠哲院長及劉翠溶副院長，要求能秉公處理，
    旋得到該兩位之回覆，嗣原告於95年4 月26日以存證信函方
    式去函被告所屬台灣史研究編輯委員會，要求更正及公開道
    歉等事項，然因無回音，提起訴願，經遭訴願不受理，遂向
    本院提起行政訴訟。
三、惟查，原告主張誤述、誤引內容而要求更正及道歉者，為劉
    士永曾於「台灣史研究」期刊發表之「一九三○年代以前日
    治時期台灣醫學的特質」一文，依92年4月1日劉翠溶主編致
    原告函所載被告所屬台灣史研究編輯委員會之決議內容觀之
    ，係決議由主編致函原告轉告劉士永之說明，並告知如欲針
    對某一議題作學術上討論，讀者請以學術討論方式提出論文
    ，而該刊物會依一定程序謹慎處理等語。此等決議尚非行政
    機關就公法上具體事件，基於行使公權力所為對外發生法律
    效果之單方行政行為者，自非屬行政處分。至原告於95年4
    月26日所提之更正要求一節，因關於系爭論文之更正事宜，
    被告未經該文作者之同意或授權，並無對該文改作、處分之
    權限，且此乃屬原告與系爭論文作者間關於引述內容之爭論
    ，係屬著作上引用當否之爭執，原告尚難逕為請求被告以作
    成行政處分方式更改劉士永之著作，故縱被告未予回覆，亦
    難謂其有訴願法第2 條第1 項所定應作為而不作為之怠於行
    政處分情事，原告依該條規定提起訴願，自非法之所許。從
    而，訴願決定不予受理，即無不合。原告提起行政訴訟，顯
    非合法，應予駁回。
四、依行政訴訟法第107條第1項第10款、第104條、民事訴訟法
    第95條、第78條，裁定如主文。
中　　華　　民　　國　　96　　年　 　6　　月　 27  　 日
                  第二庭審判長法  官  徐瑞晃
                              法  官  蕭惠芳
                              法  官　畢乃俊
上為正本係照原本作成。
如不服本裁定，應於送達後10日內向本院提出抗告狀（須按他造
人數附繕本）。
中　　華　　民　　國　　96　　年　　 6　　月　　27　　日
                              書記官  簡信滇
